灣高等法院民事判決
108年度上字第1484號
上  訴  人  陳葆菁  
訴訟代理人  陳柏甫律師
被上訴人    陳怡靜  

上列當事人間損害賠償等事件，上訴人對於臺灣臺北地方法院於
民國108年11月15日所為108年度訴字第2799號判決不服，提起上
訴，本院於109年8月11日言詞辯論終結，判決如下：
    主  文
原判決關於駁回上訴人後開第二項之訴部分，及訴訟費用之裁判
，均廢棄。
被上訴人應於旋轉拍賣網站（網址:https://tw.carousell.com/
nina.c/?follow=1)公開刊登附件內容之道歉啟事六個月。
其餘上訴駁回。
第一、二審訴訟費用由被上訴人負擔二分之一，餘由上訴人負擔
。　　
    事實及理由
一、本件上訴人主張：被上訴人於民國105年9月間在伊經營之旋
    轉拍賣網站購買價金新臺幣（下同）9萬元之香奈兒小提包
    乙只（MINI FLAP BAG，產品序號/保證卡序號為「00000000
    」，下稱系爭皮包），兩造並已完成系爭皮包及價金之交付
    。詎嗣後兩造就皮包真偽發生爭議，被上訴人竟於107年4月
    、6月分別在旋轉拍賣網站刊登「賣假包  盒子上還有假包
    標籤  保智大隊已經檢驗確實假包目前刑事案件偵辦中」、
    「檢驗報告出來確實仿品……雖然詐欺不起訴因為檢察官認為
    你不是有心賣仿品但仿品是事實」之留言（下稱系爭留言）
    ，指稱伊販賣假包；且於108年4月間得悉法商香奈兒股份有
    限公司（下稱香奈兒公司）鑑定系爭皮包為真品後，仍未撤
    除留言，直至108年10月18日原審審理中始為刪除，該不實
    內容已對伊名譽造成重大損害，伊自得依民法第184條第1項
    、第195條第1項規定請求被上訴人賠償非財產上損害10萬元
    並刊登道歉啟事以回復名譽。又兩造因皮包真偽之爭議，曾
    於105年9月29日晚間在電話中作成倘屬假貨由伊賠償10倍價
    金、倘為真品由被上訴人賠償10倍價金之約定（下稱系爭10
    倍賠償約定），系爭皮包既屬真品，被上訴人自應依約賠償
    10倍價金即90萬元。為此依上開規定及契約法律關係，求為
    命被上訴人給付100萬元及起訴狀繕本送達翌日起法定遲延
    利息，並在旋轉拍賣網站刊登附件道歉啟事之判決（原審判
    命被上訴人給付上訴人14萬元本息，並駁回上訴人其餘之訴
    ）。並為上訴聲明：㈠原判決不利上訴人部分廢棄；㈡被上訴
    人應再給付上訴人86萬元，及自起訴狀繕本送達翌日起至清
    償日止按週年利率百分之五計算之利息；㈢上訴人應於旋轉
    拍賣網站（網址:https://tw.carousell.com/nina.c/?foll
    ow=1)公開刊登附件內容之道歉啟事。
二、被上訴人則以：伊係因系爭皮包經香港商薈萃商標協會有限
    公司（下稱薈萃協會）鑑定為仿冒品，始於旋轉拍賣網站為
    系爭留言，於香奈兒公司鑑定系爭皮包為真品後，因不懂留
    言版操作方式，始未刪除，伊實無侵害上訴人名譽之故意。
    又兩造從未在電話中作成系爭10倍賠償約定，上訴人要求伊
    依約給付亦無理由等語，資為辯解。並為答辯聲明：上訴駁
    回（被上訴人就敗訴部分未聲明不服，不在本院審理範圍）
    。
三、本院之判斷：
  ㈠上訴人請求賠償名譽損害10萬元及刊登道歉啟事部分：
　　按不法侵害他人之名譽者，被害人雖非財產上之損害，亦得
    請求賠償相當之金額。其名譽被侵害者，並得請求回復名譽
    之適當處分，為民法第195條第1項所明定。經查：
　⒈上訴人主張其出售之系爭皮包為真品，卻經被上訴人以系爭
    留言指稱販賣假包等語，被上訴人固不爭執為系爭留言，惟
    否認有貶損上訴人名譽之故意等語。經查，被上訴人抗辯薈
    萃協會106年3月7日鑑定結果認「臺北市府警局中山分局偵
    查隊查扣陳葆菁(上訴人)販售下列品牌商品：香奈兒CHANEL
    皮包1只。鑑定結果意見如下……由下列各點可確認該批查扣
    證物，確屬仿冒上述商標商品無誤……」等情，有鑑定證明書
    為憑（本院卷第81頁），被上訴人則於107年4月、6月間刊
    登系爭留言記載「保智大隊已經檢驗確實假包目前刑事案件
    偵辦中」、「檢驗報告出來確實仿品」等語，則被上訴人抗
    辯其基於鑑定結果而留言等情，應屬可信。薈萃協會乃香奈
    兒公司所委任在我國智慧財產侵害案件之鑑定機構及代理告
    訴人，已明載於前開鑑定證明書內，被上訴人依薈萃協會之
    專業鑑定，認系爭皮包非真品，有正當理由確信該鑑定結果
    為真，難認有何故意或過失，被上訴人抗辯其刊登留言時尚
    無不法侵害上訴人名譽之故意或過失乙情，應堪採信。
　⒉上訴人主張被上訴人於108年4月間即已知悉香奈兒公司鑑定
    系爭皮包為真品，仍未刪除系爭留言，直至同年10月18日原
    審言詞辯論期日始予刪除等情，為被上訴人所不爭，並有被
    上訴人因得悉系爭皮包為真品，於108年4月16日撤回對上訴
    人另案民事訴訟之民事撤回起訴狀，及原審108年10月18日
    言詞辯論筆錄可稽（原審卷第97至99、206頁）。被上訴人
    雖抗辯：伊不知留言版操作方式，並非故意保留系爭留言內
    容云云。然查，依原審108年10月18日言詞辯論筆錄所載「
    （上訴人）請按右下角編輯」、「（被上訴人操作右下角編
    輯）刪除原本文字，改為『謝謝』」等內容（原審卷第206頁
    ），可知被上訴人僅須編輯留言，即可輕易除去原留言內容
    。該操作方式無須特殊專業，依被上訴人自陳經營歐洲精品
    代購網站之網站使用經驗（本院卷第132頁），該留言編輯
    方式顯非難以查詢探知。被上人既於108年4月間即知悉上開
    誤會，自應積極刪除系爭留言，以免持續損害上訴人名譽，
    其消極不處理，任令不實內容持續留存於旋轉拍賣網站，直
    至原審上開言詞辯論期日始予刪除，顯有侵害上訴人名譽之
    過失，其徒以不知留言操作方式云云為辯，顯無足採。其不
    作為，已使不特定消費者得因瀏覽網站而閱得不實留言內容
    ，形成上訴人為販售仿冒品賣家之負面觀感，自構成對上訴
    人名譽之侵害。上訴人依前揭規定請求被上訴人賠償名譽損
    害，自屬有據。爰審酌被上訴人侵權行為情節、態樣、對上
    訴人名譽造成之影響、上訴人所受精神上痛苦程度，並兼衡
    兩造身分、地位、經濟狀況等一切情狀，認上訴人請求賠償
    10萬元尚屬過高，應以5萬元為適當。
　⒊按民法第195條第1項後段規定所謂回復名譽之適當處分，如
    屬以判決命加害人公開道歉，而未涉及加害人自我羞辱等損
    及人性尊嚴之情事者，即未違背憲法第23條比例原則，而不
    牴觸憲法對不表意自由之保障，司法院大法官會議釋字第65
    6號解釋意旨可資參照。上訴人主張被上訴人在旋轉拍賣網
    站刊登不實內容留言，有必要為回復名譽之適當處分，依上
    開規定請求被上訴人在同一網站刊登附件所示道歉啟事部分
    ，經被上訴人同意其請求在卷（本院卷第191、418頁）。查
    附件道歉啟事記載內容為被上訴人陳明因重大疏失誤認系爭
    皮包為假貨、系爭留言內容非真、謹此公開道歉等情，無涉
    損及人性尊嚴問題，依前說明，無違於憲法對不表意自由之
    保障，且經被上訴人同意刊登，上訴人此部分請求應予准許
    ，並認被上訴人刊登6個月已足回復上訴人名譽，以刊登6個
    月為適當。　　
  ㈡上訴人依系爭10倍賠償約定請求被上訴人給付90萬元部分：
　　按當事人主張有利於己之事實者，就其事實有舉證之責任。
    民事訴訟法第277條前段定有明文。本件上訴人請求被上訴
    人給付90萬元，無非以兩造在電話中達成系爭10倍賠償約定
    之口頭合意為據，惟該事實為被上訴人所否認，依前開規定
    ，應由上訴人就兩造成立合意之事實，負舉證責任。經查：
  ⒈上訴人主張：105年9月29日21時許，由於伊不願在確認皮包
    真偽前退款，被上訴人便於電話中稱「你現在態度這樣是不
    是，我會去提告，如果包包是假的你要賠我10倍是真的我也
    要賠你10倍，你敢不敢」，伊便回覆「好啊」，於斯時在電
    話中達成10倍賠償之約定云云（本院卷第149至150頁），固
    提出被上訴人於105年9月29日23時許傳送「像你說的要我賠
    償10倍那結果出爐也希望你賠10倍」等語之訊息為證（本院
    卷第365頁）。然查，觀諸該則訊息後兩造105年9月30日6時
    許對話「（上訴人）還沒證實是假包 就在那邊10倍50萬的 
    想錢想瘋了嗎」、105年10月1日14時許「（被上訴人）什麼
    10倍50萬 10倍是你說的 我都沒講到 這是你自己定價賠償
    金額 我只是順從你而已哦 不講了 反正10倍是你訂的……」
    、105年10月1日15時許「（上訴人）我從來沒這麼說過10倍
    或50萬 是你在電話裡說的」等情（本院卷第369至371頁）
    ，可知關於被上訴人109年9月29日「你說的要我賠償10倍」
    之訊息，上訴人已明確回稱未曾要求被上訴人賠償10倍價金
    。上訴人雖另舉被上訴人於107年5月27日傳送「我那時說假
    的賠10倍她同意也說那真的我賠她10倍這我也同意既然都有
    對話是不是應該照著對話走呢」之簡訊為證（本院卷第303
    頁）。然該則簡訊之後，仍係被上訴人於2日後所寄發「抱
    歉 我忙到現在才想起來 這二天比較忙」之簡訊（同上頁）
    ，上訴人並未就被上訴人該則簡訊予以置理，自未能認有承
    諾該則簡訊內容之事。綜上，被上訴人雖曾傳送上開2則訊
    息，然上訴人或予否認、或未置理，無從認有同意或承諾之
    意思。被上訴人抗辯：伊簡訊中是氣話，都是伊自己一個人
    在講，上訴人未曾承諾等情（本院卷第190至191頁），並非
    無稽，自無從以上開訊息對話內容，為有利上訴人之認定。
    被上訴人固曾傳送前開關於約定10倍賠償之訊息，然上訴人
    既未為承諾意思表示，被上訴人即不受先前要約之拘束；上
    訴人於本件訴訟表示同意10倍賠償之約定等語，屬新要約，
    被上訴人既表示不願承諾，自因欠約意思表示合致而不成立
    契約，併此敘明。 
  ⒉上訴人雖另舉證人林怡君之證詞為據，然該證人先稱：伊跟
    被上訴人總共通過2次電話，2次通話內容都一樣，被上訴人
    堅持如果是假包要求上訴人賠10倍，如果是真的她要賠10倍
    （本院卷第257頁)，後稱：第1次電話並未提到10倍賠償的
    事，是第2次電話被上訴人才提到10倍賠償的事等語（本院
    卷第258頁）。又其先稱：在第2次通話之前，兩造即已談好
    10倍賠償，伊是從上訴人給伊看的簡訊及上訴人口述得知（
    本院卷第258頁），後稱：第1次通話前伊確定沒有看到簡訊
    ，至於在第2次通話前有無看到簡訊，伊並不確定等語（本
    院卷第259頁）。又先稱：被上訴人第2次通話時告訴伊兩造
    有談10倍賠償（本院卷第258頁），再稱：被上訴人第2次通
    話的原話內容，是被上訴人單方要求10倍（本院卷第259頁
    ），復稱：被上訴人電話中有提到上訴人同意賠10倍等語（
    本院卷第260頁）。此外，該證人先稱：伊在電話中有答應1
    0倍賠償；伊跟被上訴人說包包如果是假的就賠10倍，如果
    是真的，被上訴人就賠10倍（本院卷第257、260頁），惟又
    稱：是兩造已經談好，伊才講電話，伊不是當事人，不可能
    代上訴人同意10倍；在電話中伊沒有作承諾，不關伊的事等
    語（本院卷第261、381頁），對於是否2次通話均提及10倍
    賠償約定、證人是否在通話前看過簡訊、被上訴人在通話中
    究竟為如何陳述，及證人是否曾代上訴人同意10倍賠償等節
    ，其證詞多所矛盾，且上訴人曾以訊息表明未曾要求被上訴
    人賠償10倍價金，有前開簡訊可稽，該證人證稱因上訴人提
    示簡訊而知悉系爭10倍賠償約定云云，亦與訊息內容不符，
    尤難採信，自無從以上開證人所言，認上訴人主張可採。
  ⒊至上訴人另主張：被上訴人於原審承認兩造成立系爭10倍賠
    償約定，而為訴訟上自認，僅未記載於筆錄云云，固提出原
    審法庭錄音譯文為憑（本院卷第203至239頁）。然查，上開
    簡訊內容不足認定兩造成立系爭10倍約定，已如前述，觀諸
    譯文記載被上訴人之陳述：「那個10倍不是說我要賠人家」
    、「我沒有說我要賠她10倍」、「我沒有說我願意賠你10倍
    」、「（法官：原證7啊，你說賠10倍我也同意啊）因為那
    時候會這樣講，是因為薈萃協會驗出來是假的」、「（法官
    ：不管你怎麼樣，你是不是說我也同意？）嗯…那如果法官
    覺得我應該怎麼做那我就怎麼做」、「（上訴人訴訟代理人
    ：你自己這個簡訊講如果是假的賠10倍真的也賠10倍）這個
    簡訊是指驗出假包包的時間，我希望法官能夠明察的去比對
    ，我真的不希望被冠上莫須有的罪名。並不是我承認我要賠
    10倍，而是驗出來的包包是假的，我反問她妹妹，用疑問句
    的問她，那請問你要賠10倍嗎？問號，並不是說我要賠10倍
    。這篇簡訊的時間點是還沒有驗出真的包包」、「（法官：
    你自己也是白紙黑字寫說自己賠10倍你也是願意啊）那個是
    假的啊！法官我不想再講，那個是假包的時候講的，不是現
    在」等內容，被上訴人一開始即表明其未曾同意賠償上訴人
    10倍，其於上訴人訴訟代理人提示簡訊內容時陳稱該簡訊「
    並不是我承認我要賠10倍」等語，於原審提示簡訊後回稱「
    那如果法官覺得我應該怎麼做那我就怎麼做」、「那個是假
    的啊！法官我不想再講，那個是假包的時候講的，不是現在
    」等語，觀其語意顯不同意上訴人之主張。應認被上訴人未
    曾對上訴人系爭10倍賠償約定之主張表明不爭執，上訴人指
    被上訴人已於原審為訴訟上自認云云，亦嫌無據。
  ⒋綜上所述，上訴人所舉事證均未能證明兩造曾於電話中達成
    系爭10倍賠償約定之合意，其主張兩造間存在系爭10倍賠償
    約定並據以請求被上訴人依約給付，自屬無據，不應准許。
四、綜上所述，上訴人依民法第184條第1項、第195條第1項規定
    請求被上訴人賠償名譽損害及回復名譽適當處分部分，於請
    求賠償5萬元及起訴狀繕本送達翌日即108年4月26日起（送
    達證書附於原審卷第75頁）至清償日止法定利息及在旋轉拍
    賣網站刊登附件道歉啟事部分，為有理由，應予准許；逾上
    開範圍之請求則屬無據。上訴人依上開約定之契約關係請求
    給付部分為無理由（原審就上訴人此部分請求，判命被上訴
    人給付9萬元本息部分，未據被上訴人聲明不服，非本院審
    理範圍）。原審就上訴人請求不應准許部分，為上訴人敗訴
    之判決，理由固有不同，惟結論相同，上訴意旨指摘原判決
    此部分不當，求予廢棄改判，為無理由，應予駁回。原審就
    上訴人請求應予准許部分，為上訴人敗訴之判決，則尚有未
    洽，上訴意旨指摘原判決此部分不當，求予廢棄改判，為有
    理由，爰由本院廢棄改判如主文第2項所示。
五、本件事證已臻明確，兩造其餘攻擊防禦方法及未經援用之證
    據，經審酌後核與 判決結果不生影響，爰不一一論述，附
    此敘明。
六、據上論結，本件上訴為一部有理由，一部無理由，依民事訴
    訟法依民事訴訟法第450條、第449條第2項、第79條，判決
    如主文。
中　　華　　民　　國　　109 　年　　8 　　月　　25　　日
          　　　  民事第一庭
　　　　　　　　　　　審判長法　官　吳光釗　
                            法  官　曾錦昌
                            法  官　鄧晴馨
正本係照原本作成。
上訴人不得上訴。
被上訴人如不服本判決，應於收受送達後20日內向本院提出上訴
書狀，其未表明上訴理由者，應於提出上訴後20日內向本院補提
理由書狀（均須按他造當事人之人數附繕本）上訴時應提出委任
律師或具有律師資格之人之委任狀；委任有律師資格者，另應附
具律師資格證書及釋明委任人與受任人有民事訴訟法第466 條之
1第1項但書或第2項（詳附註）所定關係之釋明文書影本。如委
任律師提起上訴者，應一併繳納上訴審裁判費。
中　　華　　民　　國　　109 　年　　8 　　月　　25　　日

  　　　　　　　　　　　　　書記官  莊昭樹
附註：
民事訴訟法第466條之1（第1項、第2項）：
對於第二審判決上訴，上訴人應委任律師為訴訟代理人。但上訴
人或其法定代理人具有律師資格者，不在此限。
上訴人之配偶、三親等內之血親、二親等內之姻親，或上訴人為
法人、中央或地方機關時，其所屬專任人員具有律師資格並經法
院認為適當者，亦得為第三審訴訟代理人。　　　　　　　　　

附件：
道歉人即陳怡靜誤認陳葆菁女士（網址:https://tw.carousell.
com/nina.c/?follow=1)所販售之香奈兒小提包（MINI FLAP BAG
，產品序號/保證卡序號為「00000000」）為假貨，於陳葆菁女
士經營之旋轉拍賣網站留言，指摘陳葆菁女士賣假貨等語，實則
該留言內容非事實，自107年4月17日刊登至108年10月18日刪除
之期間，造成陳葆菁女士名譽受損。謹此公開道歉，特刊此啟事
。